臺灣士林地方法院民事判決　九十年度簡上字第二二一號
　　上　訴　人　甲○○
　　被上訴人　　乙○○
　　訴訟代理人　丙○○
右當事人間請求損害賠償事件，上訴人對於中華民國九十年九月七日本院士林簡易庭
八十九年度士簡字第一六一二號第一審判決提起上訴，本院判決如左：
    主  文
上訴駁回。
第二審訴訟費用由上訴人負擔。
    事  實
甲、上訴人方面：
  一、聲明：
      (一)原判決不利於上訴人部分廢棄。
      (二)右廢棄部分，被上訴人在第一審之訴駁回。
  二、陳述：除與原審判決書所載者相同茲予引用外，補稱：
      (一)本件案發後已在警局達成和解，依民法第七百三十九條規定，被上訴人已無
        再行起訴，請求上訴人給付逾上開和解內容之權利。
      (二)又本件車禍肇事的主要原因係在被上訴人方面，原審判決之慰撫金新台幣（
        以下同）五萬元，顯然過高。
  三、證據：援用原審之立證方法。
乙、被上訴人方面：
  一、聲明：駁回上訴。
  二、陳述：與原審判決書所載者相同茲予引用。
  三、證據：援用原審之立證方法。
丙、本院依職權調閱本院八十九年度交自字第一二號、台灣高等法院八十九年度交上
    易字第四一四號卷。
    理  由
一、本件被上訴人起訴主張：上訴人於八十八年十二月二十二日晚間，駕駛車號ＦＰ
    ─一八一０號自用轎車，沿光華路往仰德大道方向行駛，行經台北市○○路與國
    泰街（光華路二十六號巷）口時，本應注意行經無號誌之交叉路口時，應減速慢
    行，作隨時停車之準備，亦應注意車前狀況，並隨時採取必要之安全措施，又無
    不能注意之情事，竟疏於注意未減速慢行及注意車前狀況，因車速超快，未予減
    速，致追撞在光華路迴轉，由訴外人朱淑資所騎乘，後載被上訴人之ＭＥＧ─一
    一五號之重型機車倒地損毀，被上訴人受有右足第三、四、五蹠骨骨折之傷害。
    被上訴人所受傷害，經醫師告知不得任意移動，否則可能造成骨髓炎。被上訴人
    係大學生，課業繁重，為此非但無法上學，且生活上又急需他人照料，不得已乃
    請求被上訴人之大姊林欣薇辭去原有職務，北上照料和輔導被上訴人功課三個月
    ，致損失薪資所得十五萬元；又被上訴人受傷後，父母異常擔心，更南、北奔波
    八次前來探視所花費之旅費、住宿費，及被上訴人受傷後身體虛弱，所需補品、
    榮總醫療費、復健費，合計支出十萬元；且被上訴人受傷精神極為痛苦，上訴人
    應賠償十萬元之精神慰撫金等，爰依民法第一百八十四條第一項前段、第一百九
    十五條第一項規定，請求上訴人賠償被上訴三十五萬元及自民國八十八年十二月
    二十三日起至清償之日止，按年息百分之五計算之利息。（原審判決上訴人應給
    付被上訴人一萬九千五百三十六元，及自民國八十八年十二月二十三日起至清償
    日止，按年息百分之五計算之利息，並駁回被上訴人其餘之訴。駁回部分，被上
    訴人未於法定期間提起上訴）。
貳、上訴人則以上訴人於前述之時間，行經光華路與國泰街十字路口時，因熟知該路
    段面向仰德大道方向之道路右側較為傾斜，且路寬僅四公尺，行車不易，又係向
    上行駛，因此保持約十五公里之時速行駛，並注意車前狀況，隨時採取必要之安
    全措施，豈知漸行至該十字路口時，忽見被上訴人之使用人朱淑資所駕駛之機車
    自光華路二十六巷內逆向高速駛出，上訴人見狀即煞停車輛，惟朱淑資仍無剎車
    之意而繼續前行，致其所駕駛之機車正前方撞及上訴人汽車之左前方保險桿，除
    機車嚴重受損及被上訴人汽車左保險桿、方向燈罩、方向燈毀損外，被上訴人亦
    倒地受傷，就行車路權而言，上訴人係幹道車、右方車、直行車，被上訴人之使
    用人朱淑資係支道車、左方車、轉彎車，上訴人有優先路權，且己注意車前狀況
    ，合法行駛於己方遵行車道上，並無超速、逾越分向限制線等情況，行車並無過
    失，僅因被上訴人之使用人朱淑資行車未注意車前狀況、超速、逆向行車，未讓
    有優先路權之上訴人車輛先行，始導致車禍發生，故被上訴人所受之傷害，並非
    可認係上訴人過失所造成，上訴人自不負被上訴人主張之賠償責任，此可由被上
    訴人之使用人朱淑資己於案外全額賠償上訴人所受損害之情為證。又查按損害之
    發生或擴大，被害人與有過失者，法院得減輕賠償金額或免除之，前二項之規定
    ，於被害人之代理人或使用人與有過失者，準用之，為民法第二百十七條第一項
    、第三項所明定，本件原告之損害係原告之使用人朱淑資之重大過失為主要原因
    ，應由原告與被告依九比一之比例，各自分擔兩造之損害，而被告於車禍發生時
    己代墊一千一百元，應予扣除，況案發後兩造已達成和解，依民法第七百三十九
    條規定，被上訴人不得再起訴請求賠償，且被上訴人方面既為本件車禍肇事的主
    要原因，原審判決慰撫金五萬元，顯然過高等語，資為抗辯。
參、經查：
    一、上訴人於民國八十八年十二月二十二日晚間十時許，駕駛車牌ＦＰ－一八一
        ０號自用小客車，沿台北市○○路往仰德大道方向行駛，行經光華路與國泰
        街（光華路二十六巷）口時，本應注意行經無號誌之交叉路時，應減速慢行
        ，作隨時停車之準備，亦應注意車前狀況，並隨時採取必要之安全措施，而
        依當時情形，又無不能注意之情事，竟疏未減速慢行及注意車前狀況。適有
        亦未注意車前狀況，由訴外人朱淑資所騎乘搭載被上訴人，車牌號碼為ＭＥ
        Ｇ－一一五號重型機車，逆向自光華路二十六巷口往國泰街方向駛出，上訴
        人煞避不及，致小客車之左前保險桿撞擊機車之右後側車身，使被上訴人倒
        地，受有右足第三、四、五蹠骨頸骨折傷害之事實，有行政院國軍退除役官
        兵輔導委員會台北榮民總醫院之診斷証明書，附本院八十九年度交自字第一
        二號卷可稽，且被上訴人該行為係犯傷害罪，並經本院刑事庭以八十九年度
        交自字第一二號、台灣高等法院八十九年度交上易字第四一四號判決有罪確
        定在案，亦據本院調閱該卷証查核屬實。
    二、按汽車行經無號誌之交叉路口，應減速慢行，作隨時停車之準備；又汽車行
        駛時，駕駛人應注意車前狀況，並隨時採取必要之安全措施，道路交通安全
        規則第九十三條第一項第四款、第九十四條第三項分別定有明文。觀諸上開
        二車撞擊位置係在交叉路口近中央處，上訴人復係以左前方保險桿撞及被上
        訴人搭坐機車之右後方等事實，參以上訴人於刑事案件審理時自承事故路段
        非寬，路口不大等情。上訴人行經無號誌之交叉路口本應依規定減速慢行，
        其未減速慢行，作隨時停車之準備，致不及煞停，應可認定，其有過失甚明
        。
肆、因故意或過失，不法侵害他人之權利者，負損害賠償責任；不法侵害他人之身體
    或健康者；不法侵害他人之身體、健康、名譽、自由、信用、隱私、貞操，或不
    法侵害其他人格法益而情節重大者，被害人雖非財產上之損害，亦得請求賠償相
    當之金額，民法第一百八十四條第一項前段、第一百九十五條第一項前段分別定
    有明文。本件被上訴人確係因上訴人之行為，致其身體受有傷害，已如前述，是
    被上訴人自得依前揭規定請求上訴人賠償。上訴人雖稱肇事後曾與被上訴人達成
    和解，被上訴人不得再起訴請求等語。惟查台北市政府警察局士林分局山仔后派
    出所員警工作記錄簿上記載「‧‧‧雙方未達成和解，雙方先保留追訴權」（見
    本院八十九年度交自字第一二號卷第七十七頁）；証人即受理本件報案記錄之承
    辦警員王豐田於本院八十九年度交自字第一二號審理時，亦証稱：「當時上訴人
    有承諾要負責林（欣怡）及朱（淑賢）的醫藥費及朱的重機車的修復費用」、（
    法官問「為何報案記錄是未達成和解？」）、「當時朱（淑賢）及林（欣怡）怕
    上訴人不賠，所以要保留追訴的權利。」（見本院八十九年度交自字第一二號卷
    第五十八頁），顯見兩造間並未有互相讓步，以終止爭執或防止爭止發生之合意
    ，其等間之和解契約尚未成立，上訴人此部分之抗辯，顯非可採。次查：被上訴
　　人因本件車禍支出醫藥費用等合計一千五百九十元，業據提出醫療費用收據為証
　　，上訴人對此亦不爭執，應予准許。非財產上之損害部分，本院參酌被上訴人因
　　此受有右足第三、四、五蹠骨頸骨折之傷害程度、兩造均係學生之身分地位及經
　　濟狀況等情狀，認以五萬元為適當。
伍、復按損害之發生或擴大，被害人與有過失者，法院得減輕賠償金額，或免除之；
    又被害人之代理人或使用人與過失者，準用之，民法第二百十七條第一項、第三
    項分別定有明文。查證人即受理報案之員警王豐田於本院八十九年度交自字第一
    二號卷證稱：「被告（即上訴人）當時有說朱淑資是在單向道逆向行駛，自訴人
    （即被上訴人）與朱淑資並無辯駁（見本院八十九年度交自字第一二號卷五十八
    頁），而肇事地段台北市○○路左轉，通往光華路二十六巷方向係單行道，有上
    訴人提出之單行道標誌照片附台灣高等法院刑事卷可證，並為被上訴人所不否認
    。且上訴人於台灣高等法院審理中自承汽車碰撞之位置在左前保險桿處，訴外人
    朱淑資亦同此陳述（見台灣高等法院交上易字第四一四號卷八十九年十一月二十
    七日筆錄），又訴外人朱淑資機車之換修情形為右後側面板、前輪上方之前面板
    、煞車開關、機車底盤等處，此經訴外人朱淑資證述明確，並為上訴人所不否認
    （見同高院卷八十九年十一月二十七日筆錄），與上訴人所提修車之收據（附入
    同一高院卷）之記載，並無不符；再徵諸「台北市政府警察局士林分局派出所員
    警工作紀錄」記載機車「左側擦損掉漆、左側煞車斷掉」（見本院八十九年度交
    自字第一二號卷第二十七頁）及被上訴人係右腳受傷之事實，應認係上訴人汽車
    左前保險桿撞及機車之右後方，致被上訴人之右腳受傷，右側面板受損，機車倒
    下後並致左側有擦損掉漆。反之，若係機車車頭撞及汽車保險桿，並朝左側倒下
    ，衡情被上訴人之右足第三、四、五蹠骨頸應不至受骨折之傷害（見本院八十九
    年度交自字第一二號卷第六十九頁台北榮民總醫院診斷証明書）。故應認上訴人
    所指陳被上訴人之使用人係逆向駛出光華路二十六巷口，為可採信。則被上訴人
    於本件車禍亦有過失，本院斟酌兩造違反道路交通安全規則嚴重情形、兩造預防
    事故發生之可能性造成侵權行為結果之主動性，及被上訴人所受損害等情狀，本
    院認上訴人、被上訴人對本件車禍所應負擔之責任，應分別為十分之四與十分之
    六。徵諸前揭說明，被上訴人就本件損害僅能向上訴人請求二萬零六百三十六元
    （1590+50000  ×4／10＝20636）。末查上訴人抗辯前於交通事故發生後，己為
    被上訴人代墊一千一百元，應予抵銷，被上訴人對此亦不爭執，堪認屬實。是抵
    銷後，上訴人應賠償被上訴人之金額為一萬九千五百三十六元。
柒、綜上所述，被上訴人請求上訴人給付一萬九千五百三十六元，及自民國八十八年
    十二月二十三日起至清償日止，按年息百分之五計算之利息，為有理由，應予准
    許。原審就此為上訴人敗訴之判決，經核與法並無不合。上訴意旨求予廢棄改判
    ，為無理由，應予駁回其上訴。
捌、據上論結，本件上訴為無理由，依民事訴訟法第四百三十六條之一第三項、第四
    百四十九條第一項、第七十八條，判決如主文。
中　　　華　　　民　　　國　　九十一　　年　　　五　　　月　　二十九　　日
                            臺灣士林地方法院民事第二庭
~B審判長法官　俞慧君
~B法　　　官　陳靜芬
~B法　　　官　陳雅玲
右為正本係照原本作成。
本件不得上訴。
中　　　華　　　民　　　國　　九十一　　年　　　五　　　月　　  三十　　日
~B法院書記官　謝馥穗
